臺灣高等法院刑事判決
111年度上訴字第903號
上  訴  人  
即  被  告  陳泓瑋


指定辯護人  黃上上律師(義務辯護)
上  訴  人  
即  被  告  蔡冠宇


選任辯護人  高烊輝律師(法扶律師)
上列上訴人即被告等因違反毒品危害防制條例等案件，不服臺灣
臺北地方法院110年度重訴字第8號，中華民國110年12月8日第一
審判決（起訴案號：臺灣臺北地方檢察署110年度偵字第8650號
、第10067號、第18104號），提起上訴，本院判決如下：
    主  文
上訴駁回。
    事實及理由
一、經本院審理結果，認第一審以上訴人即被告陳泓瑋、蔡冠宇
    均係以一行為觸犯毒品危害防制條例第4條第1項之運輸第一
    級毒品罪，及懲治走私條例第2條第1項之私運管制物品進口
    罪（陳泓瑋均各2罪，蔡冠宇均各1罪），皆應從較重之運輸
    第一級毒品罪處斷，而分別判處陳泓瑋各有期徒刑8年4月(
    共2罪)，蔡冠宇有期徒刑8年；陳泓瑋又犯毒品危害防制條
    例第11條第3項之持有第一級毒品純質淨重10公克以上罪，
    處有期徒刑1年6月；就陳泓瑋所犯上開3罪，定應執行刑為
    有期徒刑12年；並依毒品危害防制條例第18條第1項前段、
    第19條第1項及刑法第38條第2項前段等規定，就其等各次運
    輸或持有之第一級毒品海洛因（下稱海洛因，詳如原判決附
    表二所載）均諭知沒收銷燬，扣案之行動電話、桌巾、包裹
    外包裝袋等物（詳如原判決附表三所載）亦皆依法諭知沒收
    ，復說明其餘扣案物品（詳如原判決附表四所載）因與本案
    犯罪事實無關，故不予宣告沒收。經核其認事用法、量刑及
    沒收之諭知均無不當，應予維持，且除證據部分補充：陳泓
    瑋、蔡冠宇於本院準備程序、審理時之自白外（本院卷第30
    6、352頁），並引用第一審判決書關於陳泓瑋、蔡冠宇部分
    記載之事實、證據及理由（如附件）。
二、陳泓瑋上訴意旨略以：伊始終坦承犯行，犯後態度良好，且
    年紀尚輕，也積極配合檢調追查其他犯嫌，只因他人已先供
    出上游主嫌，致無從適用毒品危害防制條例第17條第1項之
    規定減刑，請考量此節，從輕量刑等語（本院卷第302、309
    、339頁）。蔡冠宇上訴意旨則略以：伊所分擔之犯行，僅
    是依陳建安之指示，告知、提醒廖建儒收受包裹，並非本次
    運輸第一級毒品之核心成員，原判決於刑之加減後，未依共
    犯間運輸毒品之參與情節、程度予以科刑，量刑有違罪刑相
    當原則，難謂為妥適，為此提起上訴，請從輕量刑等語（本
    院卷第43至57、211、339、359至367頁）。
三、本院查：
　㈠原審判決依憑陳泓瑋、蔡冠宇之自白、證人即共犯廖建儒（
    由本院另行審結）、李建德（業經原審另案判處罪刑確定）
    之證詞，以及財政部關務署臺北關110年2月8日北機核移字
    第1100100573、1100100574號函、財政部關務署臺北關扣押
    貨物運輸工具收據及搜索筆錄、法務部調查局新北市調查處
    毒品案查獲證物啟封紀錄、法務部調查局濫用藥物實驗室11
    0年3月19日調科壹字第11023002710號鑑定書、相關通訊軟
    體對話紀錄、法務部調查局濫用藥物實驗室110年4月19日調
    科壹字第11023004230號鑑定書、扣案物品照片，暨如原判
    決附表二、附表三各編號所示之扣案物等證據，相互勾稽，
    而認定陳泓瑋、蔡冠宇之運輸第一級毒品犯行，以及陳泓瑋
    之持有第一級毒品純質淨重10公克以上犯行，已詳敘所憑之
    證據與認定之理由，並無任何憑空推論之情事，亦與經驗法
    則、論理法則無違。
　㈡陳泓瑋、蔡冠宇雖執前詞提起上訴。然：
　　⑴刑事審判旨在實現刑罰權之分配正義，故法院對有罪被告
      之科刑，應符合罪刑相當原則，使輕重得宜，罰當其罪，
      以契合社會之法律感情，此所以刑法第57條明定科刑時應
      審酌一切情狀，尤應注意該條所列10款事項以為科刑輕重
      之標準，俾使法院就個案之量刑，能斟酌至當。而刑之量
      定，乃法律賦予法院自由裁量之事項，倘於科刑時，已以
      行為人之責任為基礎，並斟酌刑法第57條各款所列情狀，
      在法定刑度內酌量科刑，無偏執一端，致明顯失出失入情
      形，亦無顯然違反公平、比例及罪刑相當原則者，自不能
      任意指為違法（最高法院111年度台上字第1342號判決參
      照）。
　　⑵原判決已於理由欄內具體說明以陳泓瑋、蔡冠宇之行為人
      責任為基礎，審酌其等均明知毒品對於人體身心殘害頗大
      ，竟無視國家禁令，運輸及私運進口第一級毒品，陳泓瑋
      另持有純值淨重數量不少之海洛因，對社會大眾危害程度
      非微，兼衡其等犯罪動機、目的、手段、運輸及持有之海
      洛因數量、均坦承犯行之犯後態度，暨陳泓瑋自陳高中肄
      業、在工廠上班負責包貨檢貨、週薪約新臺幣（下同）13
      ,000至14,000元、未婚無子女、需撫養祖母，蔡冠宇自陳
      高中畢業、原本從事行政工作、月收入32,000元至34,000
      元、未婚無子女、無需撫養之人等刑法第57條所列各款情
      事，而分別在法定刑度內為刑之量定，並無違反公平原則
      、比例原則、罪刑相當原則，抑或其他逾越法律、濫用裁
      量、輕重失衡之情事。
　　⑶再者，陳泓瑋、蔡冠宇所犯毒品危害防制條例第4條第1項
      之運輸第一級毒品罪，最輕法定本刑為無期徒刑，且其等
      依各自分工，由陳泓瑋或蔡冠宇為毒品上游陳建安（另案
      通緝中）覓得李建德、廖建儒擔任包裹收件人，並負責聯
      繫收貨事宜，每次運輸之海洛因淨重、純值淨重均超過1
      公斤，量多質純，市價甚鉅，一旦流入市面，對於國人身
      心健康及社會治安之危害，不可謂之不大，故其等犯行本
      即不宜輕縱。而原判決適用毒品危害防制條例第17條第2
      項、刑法第59條等規定，對陳泓瑋2次、蔡冠瑋1次之運輸
      第一級毒品犯行均遞減其刑後，判處陳泓瑋各有期徒刑8
      年4月、蔡冠宇有期徒刑8年，皆僅稍重於遞次減刑後之最
      輕法定本刑有期徒刑7年6月，實甚優惠，並已斟酌陳泓瑋
      、蔡冠宇之參與程度不同，而為量刑上之區別，足見蔡冠
      宇空言指摘：原審量刑違反罪刑相當原則云云，洵屬無據
      。至陳泓瑋、蔡冠宇之運毒共犯廖建儒雖僅經原審判處有
      期徒刑4年6月，惟此乃因廖建儒供出毒品來源致查獲其他
      共犯，符合毒品危害防制條例第17條第1項要件，故再次
      遞減其刑之結果，蔡冠宇執此逕指原判決對於共犯之量刑
      輕重失衡云云，亦無可採。
　　⑷陳泓瑋於110年3月11日為警查獲時所持有之海洛因10包，
      純值淨重復高達1,302.32公克，數量甚鉅，惟原審判處之
      有期徒刑1年6月，仍僅稍重於毒品危害防制條例第11條第
      3項之最輕法定本刑有期徒刑1年；就陳泓瑋所犯上開3罪
      所定之應執行刑有期徒刑12年，更已衡酌陳泓瑋之犯罪手
      段、情節，整體評價其應受非難及矯治之程度後，給予大
      幅減少有期徒刑6年2月之恤刑利益(8年4月+8年4月+1年6
      月=18年2月，18年2月-12年=6年2月)，甚屬寬厚，益徵原
      審之量刑實無過重之情事可言。
　㈢從而，陳泓瑋、蔡冠宇提起本件上訴，無非係就原審量刑之
    適法職權行使，反覆爭執，並未再有其他舉證為憑，為無理
    由，應予駁回。
據上論斷，應依刑事訴訟法第373條、第368條，判決如主文。
本案經檢察官林鋐鎰提起公訴，被告陳泓瑋、蔡冠宇提起上訴後
，檢察官洪威華到庭執行職務。
中　　華　　民　　國　　111 　年　　7 　　月　　27　　日
                  刑事第二十一庭審判長法　官  林怡秀
                                      法　官  胡宜如
                                      法　官  劉元斐
以上正本證明與原本無異。
如不服本判決，應於收受送達後20日內向本院提出上訴書狀，其
未敘述上訴之理由者並得於提起上訴後20日內向本院補提理由書
（均須按他造當事人之人數附繕本）「切勿逕送上級法院」。
                                      書記官  陳靜雅
中　　華　　民　　國　　111 　年　　7 　　月　　27　　日
附錄：本案論罪科刑法條全文
毒品危害防制條例第4條
製造、運輸、販賣第一級毒品者，處死刑或無期徒刑；處無期徒
刑者，得併科新臺幣3千萬元以下罰金。
製造、運輸、販賣第二級毒品者，處無期徒刑或10年以上有期徒
刑，得併科新臺幣1千5百萬元以下罰金。
製造、運輸、販賣第三級毒品者，處7年以上有期徒刑，得併科
新臺幣1千萬元以下罰金。
製造、運輸、販賣第四級毒品者，處5年以上12年以下有期徒刑
，得併科新臺幣5百萬元以下罰金。
製造、運輸、販賣專供製造或施用毒品之器具者，處1年以上7年
以下有期徒刑，得併科新臺幣1百50萬元以下罰金。
前五項之未遂犯罰之。
毒品危害防制條例第11條
持有第一級毒品者，處3年以下有期徒刑、拘役或新臺幣30萬元
以下罰金。
持有第二級毒品者，處2年以下有期徒刑、拘役或新臺幣20萬元
以下罰金。
持有第一級毒品純質淨重十公克以上者，處1年以上7年以下有期
徒刑，得併科新臺幣1百萬元以下罰金。
持有第二級毒品純質淨重二十公克以上者，處6月以上5年以下有
期徒刑，得併科新臺幣70萬元以下罰金。
持有第三級毒品純質淨重五公克以上者，處2年以下有期徒刑，
得併科新臺幣20萬元以下罰金。
持有第四級毒品純質淨重五公克以上者，處1年以下有期徒刑，
得併科新臺幣10萬元以下罰金。
持有專供製造或施用第一級、第二級毒品之器具者，處1年以下
有期徒刑、拘役或新臺幣10萬元以下罰金。
附件：
臺灣臺北地方法院刑事判決
110年度重訴字第8號
公　訴　人　臺灣臺北地方檢察署檢察官
被　　　告　陳泓瑋　男　(民國00年0月00日生)
　　　　　　　　　　身分證統一編號：Z000000000號
　　　　　　　　　　住基隆市○○區○○街000巷00弄00號
指定辯護人  本院公設辯護人曾德榮
被　　　告　蔡冠宇　男　(民國00年0月00日生)
　　　　　　　　　　身分證統一編號：Z000000000號
　　　　　　　　　　住臺北市○○區○○街0段00號2樓
　　　　　　　　　　(現於法務部○○○○○○○執行中)
選任辯護人　陳令軒律師
　　　　　　徐明瑋律師
被　　　告　廖建儒　男　(民國00年0月00日生)
　　　　　　　　　　身分證統一編號：Z000000000號
　　　　　　　　　　籍設新北市○○區○○路0號
                    (新北○○○○○○○○○)
　　　　　　　　　　居新北市○○區○○○街00號1樓
義務辯護人　李律民律師
上列被告等因違反毒品危害防制條例等案件，經檢察官提起公訴
（110年度偵字第8650號、110年度偵字第10067號、110年度偵字
第18104號），本院判決如下：
    主  文
陳泓瑋犯如附表一編號1至3所示之罪，分別處如附表一編號1至3
所示之宣告刑及沒收。應執行有期徒刑拾貳年。
蔡冠宇犯如附表一編號2所示之罪，處如附表一編號2所示之宣告
刑及沒收。
廖建儒犯如附表一編號2所示之罪，處如附表一編號2所示之宣告
刑及沒收。
    事  實
一、陳泓瑋、蔡冠宇、廖建儒、李建德(另行審結)及陳建安（通
    緝中）均明知海洛因係我國毒品危害防制條例第2 條第2 項
    第1款所列之第一級毒品，不得持有及運輸，且係行政院依
    懲治走私條例第2 條第3 項授權公告之「管制物品管制品項
    及管制方式」第1 條第3 款所列之管制進出口物品，不得運
    輸或私運進口，竟分別為下列行為： 
  ㈠陳泓瑋、李建德、陳建安共同基於運輸第一級毒品海洛因及
    私運管制物品進口之犯意聯絡，於民國110年2月8日前數日
    ，擬由李建德提供收件地址及聯絡電話，並依陳泓瑋指示在
    臺灣地區收受夾藏海洛因之包裹，再交由陳泓瑋轉交陳建安
    ，並應允事成給予相當報酬，渠等謀議既定，乃由陳泓瑋持
    如附表三編號1至3 所示門號之行動電話，彼此間聯絡運輸
    第一級毒品海洛因事宜，並由陳建安安排自泰國將如附表二
    編號1所示海洛因，以如附表三編號6、7 所示之物包裝夾藏
    ，再委由不知情之運送業者自泰國起運，於110 年2 月8 日
    將上開管制進口之第一級毒品海洛因非法運輸、私運進口至
    臺灣桃園國際機場。經財政部關務署臺北關人員發覺有異，
    當場拆封查驗，發現該包裹夾藏上開海洛因，後為追查上揭
    毒品來源，仍將該包裹依貨物運送流程，並於同年2月23日1
    0時許，將該包裹運送至新北市○○區○○○街0巷00號6樓，李建
    德前來簽收而遭當場查獲，並扣得如附表二編號1所示海洛
    因。
　㈡陳泓瑋、蔡冠宇、廖建儒、陳建安共同基於運輸第一級毒品
    海洛因及私運管制物品進口之犯意聯絡，於110年2月8日前
    數日，擬由廖建儒提供收件地址及聯絡電話，並依陳泓瑋、
    蔡冠宇指示在臺灣地區收受夾藏海洛因之包裹，再交由陳泓
    瑋轉交陳建安，並應允事成給予相當報酬，渠等謀議既定，
    乃由陳泓瑋、廖建儒、蔡冠宇分別持如附表三編號1至3 、4
    、5所示門號之行動電話，彼此間聯絡運輸第一級毒品海洛
    因事宜，並由陳建安安排自泰國將如附表二編號2所示海洛
    因，以如附表三編號8、9 所示之物包裝夾藏，再委由不知
    情之運送業者自泰國起運，於110 年2 月8 日將上開管制進
    口之第一級毒品洛因非法運輸、私運進口至臺灣桃園國際機
    場，嗣經財政部關務署臺北關人員發覺有異，當場拆封查驗
    ，發現該包裹夾藏上開海洛因，後為追查毒品來源，仍將該
    包裹於同年2月24日22時許運送至新北市○○區○○街0段000巷0
    000號1樓，並由廖建儒前來簽收而遭當場查獲，並扣得如附
    表二編號2所示海洛因。
二、陳泓瑋明知海洛因係我國毒品危害防制條例第2 條第2 項第
    1款所列之第一級毒品，依法不得持有，竟與陳建安共同基
    於持有第一級毒品純質淨重10公克以上之犯意聯絡，於110
    年1月底、2月初，受陳建安指示，前往臺北市○○區○○○路000
    巷0號租屋處附近的統一超商承華門市，向真實姓名、年籍
    不詳之成年男子取得夾藏有第一級毒品海洛因之麥維他餅乾
    禮盒2次，及於110年2月3日駕駛車號000-0000汽車至新北市
    新莊區統一超商迴龍門市，向朱謙隨(另行偵辦中)收取夾藏
    有第一級毒品海洛因之喜年來蛋捲禮盒4盒，自斯時起而持
    有之，而為避免遭循線追查，陳泓瑋將前揭夾藏第一級毒品
    之蛋捲及餅乾禮盒帶至不知情女友陳妍軒租屋處(臺北市○○
    區○○○路0段00號3樓之1)保管並分裝。嗣於110年3月11日21
    時45分法務部調查局新北市調查處調查官前往臺北市○○區○○
    ○路0段00號前拘提陳泓瑋，扣得如附表二編號3、附表三編
    號10至18所示之物，始悉上情。
三、案經臺灣臺北地方檢察署檢察官指揮法務部調查局新北市調
    查處移送臺灣臺北地方法院檢察署檢察官偵查起訴。
    理  由
一、證據能力
  ㈠按被告以外之人於審判外之言詞或書面陳述，除法律有規定
    者外，不得作為證據；又被告以外之人於審判外之陳述，雖
    不符同法第159 條之1 至第159 條之4 之規定，而經當事人
    於審判程序同意作為證據，法院審酌該言詞陳述或書面陳述
    作成時之情況，認為適當者，亦得為證據；而當事人、代理
    人或辯護人於法院調查證據時，知有第159 條第1 項不得為
    證據之情形，而未於言詞辯論終結前聲明異議者，視為有前
    項之同意，刑事訴訟法第159 條第1 項、第159 條之5 分別
    定有明文。查本件檢察官、被告陳泓瑋、蔡冠宇、廖建儒及
    其等辯護人於本院審判期日均同意本判決所引用被告以外之
    人於審判外之言詞或書面陳述均有證據能力（見本院110 年
    度重訴字第8號卷【下稱重訴字卷】二第224至225頁），本
    院審酌該等具有傳聞證據性質之證據，其取得過程並無瑕疵
    ，與待證事實具有關聯性，證明力非明顯過低，以之作為證
    據係屬適當，認均得為證據。
  ㈡至於本判決所引用之非供述證據部分，與本案均有關連性，
    亦無證據證明係實施刑事訴訟程序之公務員以不法方式所取
    得，依刑事訴訟法第158 條之4 之反面解釋，當有證據能力
    ，復於本院審理時，提示並告以要旨，使檢察官、被告及辯
    護人充分表示意見，自得為證據使用。
二、認定事實所憑之證據及理由
　㈠事實欄一㈠㈡部份：
　　上開事實，業據被告陳泓瑋、蔡冠宇、廖建儒於警詢、偵訊
    、本院準備程序及審理時均坦承不諱（見110年度偵字第865
    0號卷【下稱偵字卷】第9至40、167至172、187至191、263
    至266頁，110年度偵字第10067號卷第7至17、23至49、151
    至156頁，110年度他字第2408號卷第141至156、245至250頁
    ，重訴字卷一第53至63頁、卷二第223頁），核與證人即共
    同正犯李建德於警詢、偵訊之證詞相符（見110年度他字第2
    408號卷第79至92、127至130頁、110年度偵字第18104號卷
    第13至21頁），並有財政部關務署臺北關110年2月8日北機
    核移字第1100100573、1100100574號函、財政部關務署臺北
    關扣押貨物運輸工具收據及搜索筆錄、法務部調查局新北市
    調查處毒品案查獲證物啟封紀錄、法務部調查局濫用藥物實
    驗室110年3月19日調科壹字第11023002710號鑑定書、被告
    李建德、陳泓瑋、廖建儒、蔡冠宇與陳建安間通訊軟體對話
    紀錄及扣案如附表二編號1至2、三編號1至9所示之物及扣案
    物品照片(110他2408卷第9至13、37至38、43至44、95、227
    、269頁，110偵10067卷第51、59、78頁，110偵18104卷第8
    8至89、93至95、97至99、115至119、125至130頁，110偵86
    50卷第75、76頁)在卷可稽。足認被告陳泓瑋、蔡冠宇、廖
    建儒之任意性自白與事實相符，堪以採信。此部分事證明確
    ，被告陳泓瑋、蔡冠宇、廖建儒上開犯行堪以認定，應依法
    論科。
  ㈡事實欄二部份：
　  上開事實，業據被告陳泓瑋於警詢、偵訊、本院準備程序及
    審理時均坦承不諱(110偵8650卷第17、168頁，重訴字卷二
    第126、223頁)，並有法務部調查局新北市調查處扣押物品
    清單、法務部調查局新北市調查處毒品案查獲證物啟封紀錄
    、法務部調查局濫用藥物實驗室110年4月19日調科壹字第11
    023004230號鑑定書、扣案如附表二編號3、附表三編號10至
    18所示之物及扣案物品照片(110他2408卷第271至274、293
    至299、301至309、311頁、110偵8650卷第113至118、129至
    134頁)在卷可稽。足認被告陳泓瑋之任意性自白與事實相符
    ，堪以採信。此部分事證明確，被告陳泓瑋上開犯行堪以認
    定，應依法論科。
三、論罪科刑
  ㈠按海洛因為毒品危害防制條例第2 條第2 項第1 款所定之第
    一級毒品，且係行政院依懲治走私條例第2 條第3 項規定公
    告「管制物品管制品項及管制方式」第1 款第3 款所列之管
    制進口物品，依法不得運輸或私運進口。次按運輸毒品罪之
    成立，並非以所運輸之毒品已運抵目的地為完成犯罪之要件
    ；是以，區別各該罪既遂、未遂之依據，應以已否起運離開
    現場為準，如已起運離開現場，其構成要件之輸送行為即已
    完成，不以達到目的地為既遂之條件（最高法院99年度台上
    字第7386號判決意旨參照）。再按懲治走私條例第2條第1 
    項所謂私運管制物品進口，係指由國外或自大陸地區私運管
    制物品，進入臺灣地區而言。本件被告陳泓瑋、廖建儒、蔡
    冠宇自泰國運輸及私運上開毒品進入臺灣地區，是核被告陳
    泓瑋就事實欄一㈠㈡所為、被告廖建儒、蔡冠宇就事實欄一㈡
    所為，均係犯毒品危害防制條例第4 條第1 項之運輸第一級
    毒品罪及懲治走私條例第2 條第1 項之私運管制物品進口罪
    ；被告陳泓瑋就事實欄二所為，係犯毒品危害防制條例第11
    條第3項之持有第一級毒品純質淨重10公克以上罪。渠等因
    運輸而分別持有第一級毒品純質淨重10公克以上之低度行為
    ，分別為渠等運輸之高度行為吸收，不另論罪。
　㈡被告陳泓瑋、李建德與「陳建安」間，就事實欄一㈠之犯行；
    被告陳泓瑋、廖建儒、蔡冠宇與「陳建安」間，就事實欄一
    ㈡之犯行；被告陳泓瑋就事實欄二之犯行，與「陳建安」間
    ，有犯意聯絡及行為分擔，均為共同正犯。
　㈢至被告蔡冠宇及其辯護人雖辯以：可能成立幫助犯云云，惟
    按關於正犯、幫助犯之區別，係以其主觀之犯意及客觀之犯
    行為標準，若以自己犯罪之意思而參與犯罪，無論其所參與
    者是否犯罪構成要件之行為，或以幫助他人犯罪之意思而參
    與犯罪構成要件之行為，皆為正犯；若基於幫助他人犯罪之
    意思，而參與犯罪構成要件以外之行為，亦即僅單純提供物
    質或精神之助力，始為幫助犯。而刑法共同正犯之成立，只
    要各參與犯罪之人，在主觀上具有明示或默示之犯意聯絡（
    即共同行為決意），客觀上復有行為之分擔（即功能犯罪支
    配），即足當之。亦即，於數人參與犯罪之場合，只須各犯
    罪行為人間，基於犯意聯絡，同時或先後參與分擔部分行為
    ，以完成犯罪之實現，即應對整體犯行負全部責任，不以參
    與人全程參與犯罪所有過程或階段為必要（最高法院110 年
    度台上字第4018號判決意旨參照）。而運輸之行為概念，係
    指自一地運送至他地而言，故於走私入境之情形，當自外國
    之某處起運，包含中間之出、入境（海關），迄至國內最後
    之收貨完成止，皆涵括在內，均屬於運輸毒品罪構成要件事
    實之部分行為，即係分擔實行犯罪行為，應負共同販賣毒品
    之罪責，不能僅評價為幫助犯。本件被告蔡冠宇與陳建安、
    被告陳冠宇、廖建儒謀議，由陳建安將夾藏毒品之包裹寄送
    至臺灣，廖建儒依陳泓瑋、蔡冠宇指示收取夾藏海洛因之包
    裹，則被告蔡冠宇既已依陳建安指示，告知、提醒被告廖建
    儒收受包裹，被告廖建儒亦依被告蔡冠儒、陳泓瑋之指示收
    受包裹，是被告蔡冠儒顯係以自己犯罪之意思參與運輸毒品
    構成要件行為之實行，非僅止於基於幫助他人犯罪之意思提
    供犯罪構成要件以外之幫助行為，是被告蔡冠宇與被告廖冠
    儒、陳泓儒、陳建安分工合作並相互利用他人之行為以達犯
    罪目的，應就所為之犯行負共同正犯之責任，被告蔡冠宇及
    辯護人前開所辯，要難採憑。
　㈣被告陳泓瑋就事實欄一㈠㈡、被告廖建儒、蔡冠宇就事實欄一㈡
    ，均係以一行為同時觸犯毒品危害防制條例第4 條第1 項之
    運輸第一級毒品罪及懲治走私條例第2 條第1 項之私運管制
    物品進口罪，為想像競合犯，應依刑法第55條規定，從一重
    之運輸第一級毒品罪處斷。
  ㈤被告陳泓瑋就事實欄一㈠㈡、被告廖建儒、蔡冠宇就事實欄一㈡
    ，利用不知情之運輸人員為前揭犯行，為間接正犯。
  ㈥被告陳泓瑋所犯前開運輸第一級毒品2罪、持有第一級毒品純
    質淨重10公克以上1罪間，犯意各別，行為互殊，應予分論
    併罰。
  ㈦刑之加重及減輕部分
  ⒈查被告陳泓瑋、廖建儒、蔡冠宇於偵查及審判中均自白上開
    運輸第一級毒品犯行，就所犯運輸第一級毒品部分，均應依
    毒品危害防制條例第17條第2 項規定，減輕其刑。
　2.按毒品危害防制條例第17條第1 項規定為：「犯第4 條至第
    8 條、第10條或第11條之罪，供出毒品來源，因而查獲其他
    正犯或共犯者，減輕或免除其刑。」其立法意旨在於鼓勵被
    告具體提供其毒品上游，擴大追查毒品來源，俾有效斷絕毒
    品之供給，以杜絕毒品泛濫，祇須被告願意供出毒品來源之
    上手，因而查獲其他正犯或共犯者，即可邀減輕或免除其刑
    之寬典。所謂「供出毒品來源，因而查獲」，係指被告翔實
    供出毒品來源之具體事證，因而使有偵查（或調查）犯罪職
    權之公務員知悉而對之發動偵查（或調查），並因而查獲者
    而言。而其中所言「查獲」，除指查獲該其他正犯或共犯外
    ，並兼及被告所指其毒品來源其事（最高法院100 年度台上
    字第4787號判決意旨參照）。經查：
  ⑴被告廖建儒於警詢即供出共犯蔡冠宇及陳泓瑋，並提供其等
    姓名、地址及指認共犯蔡冠宇及陳泓瑋，使檢警據以查獲被
    告蔡冠宇及陳泓瑋等情，有被告廖建儒警詢筆錄及法務部調
    查局指認犯罪嫌疑人犯紀錄表可憑（見110他字2408卷第139
    至159頁），堪認調查犯罪職務之檢警人員乃因被告廖建儒
    之供述而查獲共犯即本件被告蔡冠宇及陳泓瑋，是被告廖建
    儒就上開犯行，符合毒品危害防制條例第17條第1 項要件，
    應依該條規定，減輕其刑，並依法遞減輕其刑。
  ⑵至被告陳泓瑋之辯護人雖為被告陳泓瑋辯護稱：於109年4月9
    日警詢有供出事實欄二部分之上游朱謙隨云云，然被告陳泓
    瑋係先經員警提示全家迴龍門市監視器畫面、朱謙隨於上開
    門市之購買紀錄及朱謙隨於110年2月19日供承其將夾藏海洛
    因之禮盒放置於被告陳泓瑋車輛內等語之調查筆錄內容後，
    始供稱係向朱謙隨收取海洛因等情，有被告陳泓瑋109年4月
    9日警詢筆錄在卷可參(見110偵18104卷第43至47頁)，顯見
    警方於被告陳泓瑋供述前，即已掌握朱謙隨相關犯罪情節，
    是朱謙隨並非因被告陳泓瑋供出而查獲；至被告陳泓瑋前所
    指認之毒品上游「陳建安」已於109年8月9日出境迄今未歸
    ，經臺灣臺北地方檢察署發布通緝，尚未因被告陳泓瑋指認
    而查獲陳建安等情，有法務部調查局新北市調查處110年10
    月20日新北緝字第11044636330號函在卷可憑(見本院重訴字
    卷二第185頁)，是被告陳泓瑋並不符合毒品危害防制條例第
    17條第1 項規定「供出毒品來源，因而查獲」之要件，尚無
    毒品危害防制條例第17條第1 項減輕或免除其刑規定之適用
    ，被告陳泓瑋及其辯護人主張依該條減輕其刑云云，自無足
    採。
  3.另按犯罪之情狀顯可憫恕，認科以最低度刑仍嫌過重者，得
    酌量減輕其刑，刑法第59條定有明文。考其立法意旨，科刑
    時原即應依同法第57條規定審酌一切情狀，尤應注意該條各
    款所列事項，以為量刑標準，刑法第59條所謂「犯罪之情狀
    顯可憫恕」，自係指裁判者審酌第57條各款所列事項以及其
    他一切與犯罪有關之情狀之結果，認其犯罪足堪憫恕者而言
    ，即必於審酌一切之犯罪情狀，在客觀上顯然足以引起一般
    同情，認為縱予宣告法定最低刑度猶嫌過重者，始有其適用
    （最高法院45年台上字第1165號及51年台上字第899號判例
    可資參照）。衡諸運輸第一級毒品係法定刑為死刑、無期徒
    刑之罪，罪刑至為嚴峻，惟縱同為運輸毒品之人，其原因動
    機不一，犯罪情節未必盡同，運輸行為犯罪情狀之嚴重程度
    自屬有異，而運輸第一級毒品所設之法定最低本刑卻同為死
    刑或無期徒刑，不可謂不重，於此情形，倘依其情狀處以有
    期徒刑，即足以懲儆，並可達防衛社會之目的者，自得依被
    告客觀之犯行與主觀之惡性考量其情狀是否有可憫恕之處，
    以符合罪刑相當原則。經查，本院審酌被告陳泓瑋、廖建儒
    、蔡冠宇就所犯運輸第一級毒品之犯行雖屬可議，惟就整體
    犯罪計畫而言，究非居於運輸海洛因犯行之主導者，其等僅
    係受「陳建安」指示而負責下游收受貨物之角色，主觀惡性
    及犯罪情節與自始策劃謀議及大量、長期走私毒品謀取不法
    暴利之毒梟自是有別；且本件事實欄一㈠㈡所示運輸之海洛因
    甫入境即遭查獲，尚未流入市面，尚未造成毒品之擴散；參
    以被告陳泓瑋、廖建儒前均無經法院判處有期徒刑之刑事紀
    錄，有其等臺灣高等法院被告前案紀錄表在卷可查，其等於
    本案發生時，年紀分別僅為22、23歲，年輕識淺，又依被告
    蔡冠宇於本院審理中供稱：我知道廖建儒收1件包裹約可拿
    新臺幣(下同)1萬5,000元到2萬元報酬等語(見重訴字卷二第
    244頁)，足認可獲利之金額非鉅，本案亦尚未獲得任何報酬
    即遭查獲；而衡酌所犯運輸第一級毒品罪之法定本刑為死刑
    或無期徒刑，縱依前述經依毒品危害防制條例第17條第2 項
    規定減輕其刑後，依刑法第65條第2 項規定，該罪之法定最
    輕本刑仍達有期徒刑15年以上，其結果仍有情輕法重、過於
    嚴苛之嫌，在客觀上足以引起一般人之同情，而有堪可憫恕
    之處，爰就被告陳泓瑋、廖建儒、蔡冠宇所犯運輸第一級毒
    品之犯行部分，均依刑法第59條之規定減輕其刑，並依法遞
    減之。至被告陳泓瑋所犯持有第一級毒品純質淨重10公克以
    上罪部分，並無客觀上足以引起一般人之同情，而有堪可憫
    恕之處，自無依刑法第59條規定酌減其刑之餘地。
　㈧爰審酌被告陳泓瑋、廖建儒、蔡冠宇明知毒品對於人體身心
    之殘害頗大，竟無視國家禁令，運輸及私運進口海洛因，被
    告陳泓瑋另持有數量非寡之海洛因，對社會大眾之危害程度
    非微，兼衡被告陳泓瑋、廖建儒、蔡冠宇之犯罪動機、目的
    、手段、運輸及持有海洛因之數量、坦承犯行之犯後態度
    ，另參酌被告陳泓瑋自陳：學歷為高中肄業，在工廠上班負
    責包貨檢貨，週領1萬3,000元至1萬4,000元，未婚，無小孩
    ，需扶養曾祖母；被告蔡冠宇自陳：高中畢業，入監前從事
    行政工作，月收3萬2,000元至3萬4,000元，未婚，無小孩，
    無需扶養之人；被告廖建儒自陳：高工肄業，從事餐飲業，
    月收2萬1,000元至2萬2,000元，未婚，無小孩，需扶養同住
    之父親之家庭經濟生活狀況（見重訴字卷二第249 頁）等一
    切情狀，分別量處如附表一所示之宣告刑，及就被告陳泓瑋
    部分，考量各刑期總和上限及其中最長期，且所犯罪刑為相
    同犯罪類型，於合併處罰時之責任非難重複程度，暨被告陳
    泓瑋各犯罪情節、危害情況、侵害法益、犯罪次數等總體情
    狀綜合評價判斷，而定其應執行之刑。
四、沒收 
    按查獲之第一、二級毒品及專供製造或施用第一、二級毒品
    之器具，不問屬於犯罪行為人與否，均沒收銷燬之；又犯毒
    品危害防制條例第4 條至第9 條、第12條、第13條或第14條
    第1 項、第2 項之罪者，其供犯罪所用之物，不問屬於犯罪
    行為人與否，均沒收之，毒品危害防制條例第18條第1 項前
    段、第19條第1 項分別定有明文。經查：
　㈠扣案如附表二編號1 至3所示之物，分別為事實欄一㈠㈡、二查
    獲之第一級毒品，其外包裝袋與內含海洛因分離時，仍會有
    極微量之海洛因殘留而難以析離，均應依毒品危害防制條例
    第18條第1 項前段之宣告沒收銷燬之。至鑑驗時用罄部分，
    因已滅失，爰不另諭知沒收銷燬之。
　㈡扣案如附表三編號1至5所示之行動電話5支，分別為被告陳泓
    瑋、廖建儒、蔡冠宇所有供其於事實欄一㈠㈡聯繫運輸毒品所
    使用；扣案如附表三編號6 至9所示之物，分別係供事實欄
    一㈠㈡包裝、夾藏毒品所用之物，業據被告陳泓瑋、廖建儒、
    蔡冠宇陳明在卷（見重訴字卷二第127、231頁），而屬供被
    告犯運輸第一級毒品罪所用之物，均應依毒品危害防制條例
    第19條第1 項之規定，不問屬於犯罪行為人與否，分別於其
    等所犯罪項下宣告沒收。至扣案如附表三編號10至18所示之
    物，均係被告陳泓瑋所有供包裝夾藏事實欄二所示持有第一
    級毒品海洛因純質重10公克以上所用之物，業據被告陳泓瑋
    自承在卷（見110偵8650卷第16、17 頁、110偵18104卷第41
    頁），應依刑法第38條第2 項前段規定，宣告沒收。
　㈢按犯罪所得，屬於犯罪行為人者，沒收之；前開沒收，於全
    部或一部不能沒收或不宜執行沒收時，追徵其價額，刑法第
    38條之1 第1 項前段、第3 項定有明文。本案毒品入境臺灣
    旋遭查獲，被告陳泓瑋、廖建儒、蔡冠宇均尚未實際取得報
    酬乙節，業據被告陳泓瑋、廖建儒、蔡冠宇於本院審理時供
    承在案(見重訴字卷二第127頁)，復無證據證明被告陳泓瑋
    、廖建儒、蔡冠宇實際上因上開犯行獲有犯罪所得，爰不予
    宣告沒收。
　㈣至扣案如附表四所示之物，因與本案犯行無關，爰不宣告沒
    收。
  ㈤末按宣告多數沒收者，併執行之，刑法第40條之2 第1 項定
    有明文。查本案被告陳泓瑋所犯各罪，經宣告多數沒收，依
    法自應併執行之，附此敘明。
據上論斷，應依刑事訴訟法第299條第1項前段，判決如主文。
本案經檢察官林鋐鎰提起公訴，檢察官謝雨青到庭執行職務。 
中　　華　　民　　國　　110 　年　　12　　月　　8 　　日
　　　　　　　　　刑事第五庭審判長法　官　李小芬

                                  法  官  翁毓潔

                                  法  官  林虹翔
以上正本證明與原本無異。
如不服本判決應於收受送達後20日內向本院提出上訴書狀，並應
敘述具體理由；其未敘述上訴理由者，應於上訴期間屆滿後20日
內向本院補提理由書（均須按他造當事人之人數附繕本）「切勿
逕送上級法院」。因疫情而遲誤不變期間，得向法院聲請回復原
狀。
　　　　　　　　　　　　　　　　 書記官　陳韶穎
中　　華　　民　　國　　110 　年　　12　　月　　8 　　日
附表一：
編號 犯罪事實 宣告之罪刑及沒收  1 事實欄一㈠ 陳泓瑋共同運輸第一級毒品，處有期徒刑捌年肆月。扣案如附表二編號1所示之物，均沒收銷燬之；扣案如附表三編號1至3、6、7所示之物，均沒收之。 2 事實欄一㈡ 陳泓瑋共同運輸第一級毒品，處有期徒刑捌年肆月。扣案如附表二編號2所示之物，均沒收銷燬之；扣案如附表三編號1至3、8、9所示之物，均沒收之。 蔡冠宇共同運輸第一級毒品，處有期徒刑捌年。扣案如附表二編號2所示之物，均沒收銷燬之；扣案如附表三編號5、8、9所示之物，均沒收之。 廖建儒共同運輸第一級毒品，處有期徒刑肆年陸月。扣案如附表二編號2所示之物，均沒收銷燬之；扣案如附表三編號4、8、9所示之物，均沒收之。 3 事實欄二 陳泓瑋共同持有第一級毒品純質淨重十公克以上，處有期徒刑壹年陸月。扣案如附表二編號3所示之物，均沒收銷燬之；扣案如附表三編號10至18所示之物，均沒收之。 
附表二
編號 扣案物品稱 備註 1 海洛因12包 合計淨重1,376.61公克(驗餘淨重1,360.81公克，空包裝總重120.46公克)，純度83.31%，純質淨重1,146.85公克 2 海洛因12包 合計淨重1,389.97公克(驗餘淨重1,387.92公克，空包裝總重119.38公克)，純度84.48%，純質淨重1,174.25公克 3 海洛因10包  合計淨重1,725.16公克(驗餘淨重1,724.79公克，空包裝總重52.64公克)，純度75.49%，純質淨重1,302.32公克 
附表三：
編號 扣案物品稱 備註 1 SUMSUNG行動電話(門號0000000000號，IMEI:000000000000000)0支 被告陳泓瑋所有供聯絡事實欄一㈠㈡犯罪所用之物 2 ASUS行動電話(門號0000000000號，IMEI:000000000000000)0支 被告陳泓瑋所有供聯絡事實欄一㈠㈡犯罪所用之物 3 SUGAR行動電話(IMEI:000000000000000)0支 被告陳泓瑋所有供聯絡事實欄一㈠㈡犯罪所用之物 4 IPHONE 7 PLUS行動電話(門號0000000000號，IMEI:000000000000000)0支 被告廖冠儒所有供聯絡事實欄一㈡犯罪所用之物 5 IPHONE 6S+行動電話(門號0000000000號，IMEI:000000000000000)0支 被告蔡冠宇所有供聯絡事實欄一㈡犯罪所用之物 6 桌巾4條 供包裝夾藏事實欄一㈠海洛因所用之物  7 包裹外包裝袋2個  8 桌巾4條 供包裝夾藏事實欄一㈡海洛因所用之物 9 包裹外包裝袋2個  10 空箱1箱 供包裝夾藏事實欄二海洛因所用之物 11 喜年來蛋捲禮盒1盒  12 喜年來蛋捲禮盒包裝袋2袋  13 麥維他餅乾禮盒1盒  14 麥維他餅乾禮盒包裝袋1袋  15 空箱1箱  16 喜年來蛋捲禮盒2盒  17 喜年來蛋捲禮盒包裝袋1袋  18 電子秤1個  
附表四：
編號 扣案物品稱 備註 1 存摺(李建德中華郵政存簿)1本 被告李建德所有，與本案無關 2 存摺(李建德中國信託存簿)1本 被告李建德所有，與本案無關 3 IPHONE 11行動電話(無SIM卡，IMEI:000000000000000)0支 被告蔡冠宇所有，與本案無關 4 IPHONE 6行動電話(門號0000000000，IMEI:000000000000000)0支 被告廖建儒所有，與本案無關 5 申辦0000000000門號申請書1本 被告陳泓瑋所有，與本案無關  6 IPHONE手機盒1盒  7 ATY5197車輛鑰匙1個  8 購買夾鏈袋發票1張  9 陳泓瑋中國信託存摺2本  10 陳泓瑋華南銀行存摺1本  11 陳泓瑋上海銀行外匯存摺1本  12 陳泓瑋上海銀行存摺1本  13 陳泓瑋元大銀行存摺1本  14 陳泓瑋元大證券存摺1本  15 陳泓瑋郵局存摺1本  16 陳泓瑋臺灣銀行存摺1本